【裁判字號】    99,消債更,101
【裁判日期】    990913
【裁判案由】    更生事件
【裁判全文】
臺灣臺南地方法院民事裁定      99年度消債更字第101號
聲 請 人
即債務人  甲○○    
代 理 人  黃郁婷律師
上列當事人因消費者債務清理事件聲請更生及保全處分，本院裁
定如下：
    主    文
債務人甲○○自民國九十九年九月十三日下午四時起開始更生程
序，並命司法事務官進行本件更生程序。
    理    由
一、按債務人不能清償債務或有不能清償之虞，且無擔保或無優
    先權之債務總額未逾新臺幣（下同）1,200萬元者，於法院
    裁定開始清算程序或宣告破產前，得向法院聲請更生。法院
    開始更生程序之裁定，應載明其年、月、日、時，並即時發
    生效力，消費者債務清理條例第3條、第42條第1項、第45條
    第1項分別定有明文。又按債務人對於金融機構因消費借貸
    、自用住宅借款、信用卡或現金卡契約而負債務，在聲請更
    生或清算前，應提出債權人清冊，以書面向最大債權金融機
    構請求協商債務清償方案，並表明共同協商之意旨。債務人
    與金融機構協商成立者，不得聲請更生或清算，但因不可歸
    責於己之事由，致履行顯有重大困難者，不在此限。消費者
    債務清理條例第151條第1項、第5項亦分別規定甚明。
二、聲請意旨略以：聲請人即債務人甲○○現任職於小林煎餅股
    份有限公司，目前每月平均收入約30,858元，除此收入外，
    名下僅有投資1筆，無其他不動產或汽機車，然累計債務總
    金額已達2,278,894元，前曾於民國98年8月31日以書面向最
    大債權金融機構即荷蘭銀行蘇格蘭皇家銀行集團（下稱荷蘭
    銀行）請求共同協商債務清償方案，荷蘭銀行提出180期、
    利率0％、每期清償12,188元之方案，但因債務人之收入已
    經法院扣薪3分之1，於扣除協商方案之金額後，已無法維持
    基本生活支出，債務人無法接受荷蘭銀行之還款條件，故協
    商不成立。依債務人之收入扣除必要支出後實無法履行協議
    。又債務人僅曾從事小規模營業活動，且無擔保或無優先權
    之債務總額未逾1,200萬元，並未從事營業，復未經法院裁
    定開始清算程序或宣告破產，爰依法向法院聲請更生等語。
三、經查：債務人主張之上開事實，業據其提出戶籍謄本、財團
    法人金融聯合徵信中心之當事人綜合信用報告、債務人96、
    97年度之國稅局綜合所得稅各類所得資料清單及財產歸屬資
    料清單、銀行存摺、勞工保險被保險人投保資料表、診斷證
    明書及醫療收據、薪資單及其他必要生活開銷等文件為證，
    債務人雖於消費者債務清理條例施行後，向荷蘭銀行就無擔
    保債務聲請前置協商，荷蘭銀行提出分180期、利率0％、每
    月償還12,188元之還款條件，但債務人因遭法院扣薪，且須
    扶養3名未成年子女，債務人實無力接受還款條件，有前置
    協商不成立通知書在卷可按（見本院卷第53頁）。又債務人
    每月平均薪資收入僅30,858元，扣除每月必要生活費用及3
    名未成年子女之扶養費用後，實不足以支付上開協商金額之
    清償條件，本院經審酌上開事證，認債務人確已達不能清償
    債務或有不能清償之虞之程度。另債務人前未曾經法院宣告
    清算程序或宣告破產，亦未曾依消費者債務清理條例或破產
    法之規定而受刑之宣告等情，亦有本院民事紀錄科查詢表、
    臺灣高等法院被告前案紀錄表在卷可憑。
四、綜上所述，債務人僅曾從事小規模營業活動，其已達不能清
    償債務或有不能清償之虞之程度，其中無擔保或無優先權之
    債務，在1,200萬元以下。債務人曾向最大債權金融機構荷
    蘭銀行請求協商債務清償方案，惟協商不成立，且未經法院
    裁定開始清算程序或宣告破產，又查無消費者債務清理條例
    第6條第3項、第8條或第46條各款所定駁回更生聲請之事由
    存在，則債務人聲請更生，應屬有據，爰裁定如主文。惟本
    院裁定准許開始更生程序，僅係依消費者債務清理條例立法
    意旨，在經濟生活上讓債務人有一個更生之機會，並非債務
    人之一切債務自此即免負清償之責，且債務人須於更生程序
    中與債權人協議「更生方案」，並持續履行更生方案後（清
    償期間為6年以內，但有特別情事者，得延長為8年），債務
    人之債務始能依同條例第73條生消滅之效力，請債務人注意
    。
五、至聲請人併聲請保全處分乙節，因本院既已裁定准許聲請人
    進行更生程序，依消費者債務清理條例第48條第2項規定，
    除有擔保及有優先債權之債權外，對於債務人不得開始或繼
    續訴訟及強制執行程序，是聲請人聲請保全處分部分，自無
    必要，爰不併予准許，附此敘明。
中    華    民    國    99    年    9     月    13    日
                    民事第一庭    法  官  張家瑛
上為正本，係照原本作成。
本裁定不得抗告。
本裁定已於99年9月13日下午4時公告。
中    華    民    國    99    年    9     月    13    日
                                  書記官  吳俊達

司法院資訊處製作；財團法人民間司法改革基金會備份。
